【裁判字號】    99,訴,88
【裁判日期】    990601
【裁判案由】    妨害性自主
【裁判全文】
臺灣花蓮地方法院刑事判決                99年度訴字第88號
公  訴  人  臺灣花蓮地方法院檢察署檢察官
被      告  乙○○
指定辯護人  李文平律師
上列被告因妨害性自主案件，經檢察官提起公訴（99年度偵字第
320號），本院判決如下：
    主  文
乙○○成年人對於少年犯乘機猥褻罪，共貳罪，各處有期徒刑捌
月。應執行有期徒刑壹年貳月。緩刑參年，緩刑期間付保護管束
，並應於本判決確定後貳年內向執行檢察官指定之政府機關、政
府機構、行政法人、社區或其他符合公益目的之機構或團體提供
壹佰小時之義務勞務。
    事  實
一、乙○○與女子A女（警卷代號 0000甲0000A，真實姓名年籍詳
    卷）自民國98年3月30日起同居於花蓮縣壽豐鄉平和村5區89
    號之住處，詎其明知A女之女兒A1女（警卷代號0000甲0000，
    真實姓名年籍均詳卷）為未滿 14歲之國小6年級少女，竟基
    於乘機猥褻之犯意，於民國98年10月中旬某日晚上某時許，
    趁A1女熟睡不知抗拒之際，以手隔著A1女所著內褲撫摸A1女
    下體之方式猥褻A1女，歷時約 3分鐘。復於同年10月28日凌
    晨2時許，亦基於乘機猥褻之犯意，以同樣之方式猥褻A1 女
    ，嗣A1女發覺下體遭人撫摸而驚醒並用腳往後踢，乙○○發
    覺A1女已驚醒即停止撫摸。嗣A1女於同日上學告訴學校醫務
    室之護士後報警處理，而偵悉上情。
二、案經A 女告訴暨花蓮縣警察局吉安分局報告臺灣花蓮地方法
    院檢察署檢察官偵查起訴。
    理  由 
壹、證據能力部分：按被告以外之人於審判外之言詞或書面陳述
    ，除法律有規定者外，不得作為證據，刑事訴訟法第159 條
    第1 項定有明文。經查，被告乙○○及其辯護人對於被害人
    A1女於警詢中之證述均表示無證據能力，而被害人A1女於警
    詢中證述關於其遭被告性侵害之經過與其在本院證述之情節
    均大致相同，故認無證據能力。
貳、認定犯罪事實之證據及理由：
一、上揭犯罪事實，業據被告於警、偵訊及本院調查、審理時坦
    承不諱，並據證人即被害人A1女於本院審理時證述綦詳，並
    有花蓮縣警察局吉安分局偵辦性侵害案件真實姓名代碼對照
    表、現場照片、現場圖等在卷可稽，是被告之自白與事實相
    符，應堪採信，被告上開犯行均堪以認定，應予依法論科。
二、核被告二次所為，均係犯刑法第225條第2項之乘機猥褻罪。
    。至公訴人認被告於 98年10月28日凌晨2時許，先隔著A1女
    之內褲撫摸下體，遭A1女發現後用腳將其踢開，竟提升犯意
    ，仍以親吻A1女大腿之方式，繼續猥褻A1女之行為，認被告
    係涉犯刑法第224條之1之強制猥褻罪，惟按刑法強制猥褻罪
    之成立，以行為人有施以強暴、脅迫、恐嚇、催眠術或其他
    違反被害人意願之方法，作為構成要件。所謂「其他違反其
    意願之方法」，係以足以造成被害人性決定自主意願受妨害
    之任何手段、方法均屬之，已如前述。但行為人之求歡試探
    舉動，倘於客觀上不能認為足以造成被害人性決定自主意願
    有所妨害時，要屬性騷擾之範疇，尚無逕以上揭刑責相繩之
    餘地（最高法院95 年度臺上字第908號判決意旨參照）。是
    刑法第224 條強制猥褻罪之成立，以行為人猥褻手段具有強
    制性為要件，此由文義解釋而言，雖有所爭論，但佐以體系
    解釋、立法解釋及歷史解釋，足見本條所謂「其他違反其意
    願之方法」，應指行為人仍應有與條文列舉之所謂強暴、脅
    迫、恐嚇、催眠術等相當之其他強制方法，足以壓制被害人
    性自主決定權，始足當之。經查，證人A1女於本院審理時證
    稱：「（妳除了踢被告一下之後，還有無作其他的動作趕他
    走？）沒有」、「（妳當時為何會用腳踢？）我當時感覺有
    東西摸我，所以我才踢」、「（妳還沒踢之前，知道是被告
    在摸妳嗎？）還不知道」、「（妳踢被告以後，他是否就馬
    上離開？）我踢到被告時，我還沒坐起來，他就親我的大腿
    ，我就坐起來，他就站起來離開」等語（見本院卷第32 頁）
    。可見證人A1女當時躺在床上睡覺時，發現有東西摸其下體
    而突然驚醒並用腳往後踢，其當時並不知遭被告用手撫摸下
    體，後來發現有人親吻其大腿才起身，被告亦站起來離開現
    場，被告確無對證人A1女施以任何之強暴、脅迫、恐嚇或其
    他情形相類似之手段，是被告親吻A1女大腿之行為，尚與刑
    法強制猥褻罪之構成要件有間，是檢察官起訴法條容有未洽
    ，因起訴之社會事實同一，本院乃變更起訴法條。再者，被
    告係親吻A1女右大腿外側靠近膝蓋的地方，且親一下即停止
    等情，亦據證人A1女於本院審理時證稱：「（是親一下後就
    跑掉了嗎？）對」、「（時間很短嗎？）很短」、「（妳踢
    他之後，被告親妳大腿哪裡？）右腳的外側」、「（比較靠
    近膝蓋還是下體？）靠近膝蓋的地方」等語（見本院卷第31
    頁、第32頁）無誤。是A1女發覺其下體遭人撫摸而用腳踢，
    被告即停止撫摸，被告雖再次在A1女之右大腿靠近膝蓋處親
    吻一下，但親吻的時間很短，因A1女起身即離去，可見被告
    係對A1女施以輕微性之侵害行為，且於瞬間結束，此種手段
    的實施是一種相對短暫且A1女無從立即反應的情形，等到A1
    女發覺被侵犯時，該侵犯行為業已結束，即與強制猥褻罪之
    構成要件不符，而「性騷擾防治法」既已將乘人不及抗拒而
    為親吻、擁抱或觸摸其臀部、胸部或其他身體隱私處之行為
    ，明列為性騷擾之行為態樣，自應認定為性騷擾行為。又犯
    性騷擾防治法第25條之罪，依同條第2 項之規定須告訴乃論
    ，告訴人A女即A1女之母親及A1 女業已具狀向本院撤回告訴
    ，此有和解書1 紙附卷可稽，又因公訴人認被告此部分之犯
    行與前揭有罪部分為實質一罪之關係，應不另為不受理之諭
    知，附此敘明。又A1女為85年12月間出生，有花蓮縣警察局
    吉安分局偵辦性侵害案件真實姓名代碼對照表附卷可稽，於
    98年10月間遭性侵害當時，為12歲以上未滿14歲之少女，此
    為被告所明知，則被告為成年人，其對於未滿14歲之少年犯
    乘機猥褻罪，依兒童及少年福利法第70條第 1項前段之規定
    ，應加重其刑。被告前後2次犯行之時間相距 10日以上，顯
    係基於不同犯意所為，應予分論併罰。爰審酌被告與A1女之
    母親同居，為逞獸慾，竟乘A1女熟睡不知抗拒之情況下，前
    後2次對A1女為猥褻之行為，造成被害人A1 女身心受創，及
    其犯罪之動機、目的、手段，暨被告犯後坦承犯行，頗具悔
    意，並與被害人A1及A女達成和解，A1 女並當庭表示願意原
    諒被告等一切情狀，各量處如主文所示之刑，並定其應執行
    之刑，以資懲儆。
三、末查，被告前於86 年間因毀損案件，經本院判處有期徒刑2
    月確定，並於86年5月5日易科罰金執行完畢後，即未再因故
    意犯罪而受有期徒刑以上刑之宣告，此有臺灣高等法院被告
    前案紀錄表在卷可查，其因思慮未周，致觸犯刑章，事後已
    坦承犯行，頗具悔意，並與被害人達成和解，本院認其經此
    偵、審教訓，當知所警愓，信無再犯之虞，故認對其所宣告
    之刑以暫不執行為適當，爰依刑法第74條第1項第2款之規定
    ，宣告緩刑3 年。又為期使被告於緩刑期間保持良好品行及
    對於兩性關係有正確認識，以防再犯，爰依刑法第 74條第2
    項第5款之規定，命其應於本判決確定之日起2年內，向執行
    檢察官指定之政府機關、政府機構、行政法人、社區或其他
    符合公益目的之機構或團體提供100 小時之義務勞務，以啟
    自新，並觀後效，且依刑法第93 條第1項第1款、第2款之規
    定，諭知應於緩刑期間付保護管束。
據上論斷，應依刑事訴訟法第299條第 1項前段、第300條，刑法
第225條第2項、第51條第5款、第74 條第1項第2款、第2項第5款
、第93條第1項第1款、第2 款，兒童及少年福利法第70條第1項，
判決如主文。
本案經檢察官吳宇青到庭執行職務。
中    華    民    國    99    年    6     月    1     日
                  刑事第三庭  審判長  法  官  李世華
                                      法  官  湯國杰 
                                      法  官  許乃文
以上正本證明與原本無異。
如不服本判決應於收受送達後10日內向本院提出上訴書狀，並應
敘述具體理由。其未敘述上訴理由者，應於上訴期間屆滿後20日
內向本院補提理由書(均須按他造當事人之人數附繕本)「切勿逕
送上級法院」。告訴人或被害人如對於本判決不服者，應具備理
由請求檢察官上訴，其上訴期間之計算係以檢察官收受判決正本
之日期為準。
中    華    民    國    99    年    6     月    2     日

                                      書記官

附錄本判決論罪之法律條文：
中華民國刑法第225條：
（乘機性交猥褻罪）
對於男女利用其精神、身體障礙、心智缺陷或其他相類之情形，
不能或不知抗拒而為性交者，處3年以上10 年以下有期徒刑。對
於男女利用其精神、身體障礙、心智缺陷或其他相類之情形，不
能或不知抗拒而為猥褻之行為者，處6月以上5年以下有期徒刑。
第 1 項之未遂犯罰之。

司法院資訊處製作；財團法人民間司法改革基金會備份。
